【裁判字號】    97,消債更,1250
【裁判日期】    971112
【裁判案由】    更生事件
【裁判全文】
臺灣臺南地方法院民事裁定          97年度消債更字第1250號
債  務  人  甲○○
代  理  人  蔡麗珠律師
上列當事人因消費者債務清理事件聲請更生，本院裁定如下：
    主    文
聲請駁回。
聲請費用由債務人負擔。
    理    由
一、按聲請更生或清算不合程式或不備其他要件者，法院應以裁
    定駁回之，但其情形可以補正者，法院應定期間先命補正，
    消費者債務清理條例（以稱債清條例）第8條定有明文。次
    按債務人對於金融機構因消費借貸、自用住宅借款、信用卡
    或現金卡契約而負債務，在聲請更生或清算前，應提出債權
    人清冊，以書面向最大債權金融機構請求協商債務清償方案
    並表明共同協商之意旨，債清條例第151條第1項亦有明文，
    揆其立法意旨無非認債務人對於金融機構因前開原因所負欠
    債務，其法律關係較為單純明確，金融機構並已訂有債務協
    商機制，如能協商成立，債務人不需依債清條例聲請更生或
    清算，可疏減法院負擔，有效分配司法資源，並使債務人得
    自主解決其債務，爰就此部分採行協商前置主義。又中華民
    國銀行公會（下稱銀行公會）為使協商前置程序順利並快速
    進行，擬定債務人申請協商所需文件包括(1)前置協商申請書
    。(2)身分證正反面影本。(3)申請人財產及收支狀況說明書。
    (4)金融機構債權人清冊。(5)近2年綜合所得資料清單及最近1
    個月內財產資料清單。(6)近3個月薪資證明文件（如無證明
    請出具收入切結書）。(7)勞工保險投保資料表及明細（如無
    資料可免提供），並於網路上公告，且備妥相關申請表格供
    債務人下載。查前開資料係債權銀行與債務人協商所必要審
    核文件，且已較債務人向法院聲請更生或清算時所應提出及
    檢附文件簡便，債務人提出上開文件復無困難，為促成協商
    方案易於形成，應認銀行公會所訂前述應檢附文件，確有必
    要。準此，倘最大債權銀行依前開規定通知債務人補正，債
    務人無正當理由，不予補正，自不得執此可歸責於己之事由
    ，逕援引債清條例第153條規定主張：「自債務人提出協商
    請求之翌日起逾30日不開始協商，或自開始協商之翌日起逾
    90日協商不成立，債務人得逕向法院法院聲請更生或清算」
    。
二、本件聲請意旨略以：債務人有不能清償債務情事，並於民國
    97年7月10日函文向最大債權金融機構永豐信用卡股份有限
    公司（下稱永豐信用卡公司）請求共同協商債務清償方案，
    永豐信用卡公司除於97年7月20日寄發通知補正文件予債務
    人外，未再與債務人聯絡，直至97年9月11日，債務人接獲
    法院強制執行命令，可知債權人並無意與債務人進行協商。
    因此有債清條例第153條規定之適用，視為協商不成立，且
    債務人無擔保或無優先權之債務總額未逾新臺幣1,200萬元
    ，復未經法院裁定開始清算程序或宣告破產，為此，依債清
    條例提出本件更生之聲請等語。
三、查債務人主張其於97年7月10日函文向最大債權金融機構永
    豐信用卡公司請求共同協商債務清償方案，有上開函件、永
    豐信用卡公司陳報狀在卷可稽，自堪信為真實。然查，永豐
    信用卡公司於收受上開函件後，因債務人申請函文內容僅附
    財產清單及94、95年所得清單，尚缺前置協商所需其他文件
    ，永豐信用卡公司遂於97年7月16日郵寄前置協商補件通知
    書予債務人，永豐信用卡公司於97年8月7日收受債務人補件
    資料，然尚缺聯徵中心債權人清冊，永豐信用卡公司隨即於
    同日以電話通知債務人補正，然債務人迄今仍未補正，業據
    永豐信用卡公司提出陳報狀及電話記錄影本各1份在卷足憑
    。查財團法人聯合徵信中心當事人信用報告資料之債權人清
    冊詳細記載債務人目前是否有擔保借款、信用借款、現金卡
    、信用卡等債權或金融債權有無外賣情形，就參與前置協商
    之債權銀行而言，有加以瞭解之必要，然債務人卻怠於補正
    財團法人聯合徵信中心當事人信用報告資料之債權人清冊予
    永豐信用卡公司，難認其有申請協商之真意，債務人既未補
    正財團法人聯合徵信中心當事人信用報告資料之債權人清冊
    ，應視同未申請，自亦無債清條例第153條規定之適用。
四、綜上所述，債務人提出本件更生之聲請，並未依債清條例第
    151條第1項之規定先行與全體金融機構債權人協商，上開欠
    缺又屬無從補正，依債清條例第8條之規定，自應駁回其更
    生之聲請，爰裁定如主文。
中    華    民    國    97    年    11    月    12    日
              民事第一庭    法      官  蘇正賢
上為正本係照原本作成
如不服本裁定，應於裁定送達後10日內，以書狀向本院提出抗告
，並繳納抗告費新臺幣1千元
中    華    民    國    97    年    11    月    12    日
                            書  記  官  陳美萍


司法院資訊處製作；財團法人民間司法改革基金會備份。
